【裁判字號】    97,易,57
【裁判日期】    970514
【裁判案由】    電子遊戲場業管理條例
【裁判全文】
臺灣雲林地方法院刑事判決                97年度易字第57號
公  訴  人  臺灣雲林地方法院檢察署檢察官
被      告  甲○○
選任辯護人  陳中堅律師
上列被告因違反電子遊戲場業管理條例案件，經檢察官聲請簡易
判決處刑（聲請簡易判決處刑案號：96年度偵字第3368號），本
院斗六簡易庭認不宜依簡易判決處刑（原案號：96年度六簡字第
448 號），移送本院普通庭，判決如下：
    主      文
甲○○違反未依電子遊戲場業管理條例規定辦理營利事業登記者
，不得經營電子遊戲場業之規定，處拘役肆拾日，如易科罰金，
以新臺幣壹仟元折算壹日，減為拘役貳拾日，如易科罰金，以新
臺幣壹仟元折算壹日。
    事      實
一、甲○○係址設雲林縣斗六市○○路○段23號「陽光撞球休閒
    館」之負責人，未依電子遊戲場業管理條例規定，向雲林縣
    政府辦理營利事業登記，竟基於經營電子遊戲場之犯意，自
    民國95年10月21日起，在上址公眾得出入之「陽光撞球休閒
    館」，擺設電子遊戲機臺「豹王」、「龍霸天下」、「賽狗
    」、「魔術方塊」共9 臺及「超級招財貓自動販賣機」2 臺
    ，供不特定人把玩，而經營電子遊戲場業。嗣經雲林縣政府
    稽查公共安全統一聯合小組於95年12月20日下午8 時50分許
    ，前往稽查而查獲。
二、案經雲林縣政府函請臺灣雲林地方法院檢察署檢察官偵查後
    聲請簡易判決處刑。
    理      由
甲、程序部分：
一、按被告以外之人於審判外之言詞或書面陳述，除法律有規定
    者外，不得作為證據。又被告以外之人於審判外之陳述，雖
    不符前4 條之規定，而經當事人於審判程序同意作為證據，
    法院審酌該言詞陳述或書面陳述作成時之情況，認為適當者
    ，亦得為證據，刑事訴訟法第159 條第1 項、第159 條之5
    第1 項定有明文。
二、查雲林縣政府稽查公共安全統一聯合稽查紀錄表，為被告甲
    ○○以外之人於審判外之書面陳述，惟被告及檢察官於本院
    審理時同意作為證據，本院揆諸前開法條規定，並審酌前開
    書面陳述作成時之情況，認為適當，自得作為證據，合先敘
    明。
乙、實體部分：
一、訊據被告甲○○矢口否認有何違反電子遊戲場業管理條例之
    犯行，辯稱：1.「豹王」、「龍霸天下」、「賽狗」及「魔
    術方塊」都是下載遊戲軟體到電腦機臺上，並非電子遊戲機
    臺，此有最高法院91年度臺非字第212 號判決意旨可參；2.
    至於「超級招財貓自動販賣機」則經經濟部函示並非電子遊
    戲機等語。經查：
    (一)甲○○係址設雲林縣斗六市○○路○ 段23號「陽光撞球休
      閒館」之負責人，未依電子遊戲場業管理條例規定，向雲
      林縣政府辦理營利事業登記，自95年10月21日起，在「陽
      光撞球休閒館」，擺設「豹王」、「龍霸天下」、「賽狗
      」、「魔術方塊」共9 臺及「超級招財貓自動販賣機」2
      臺機臺，供不特定人把玩，並於95年12月20日下午8 時50
      分許，經雲林縣政府稽查公共安全統一聯合小組前往稽查
      而查獲之事實，為被告所坦認在卷，並有雲林縣政府稽查
      公共安全統一聯合稽查紀錄表1 份、現場照片9 張附卷可
      考，可以認定。
    (二)就「豹王」、「龍霸天下」、「賽狗」及「魔術方塊」部
      分：
      1.本案被告擺設之「豹王」、「龍霸天下」、「賽狗」及
        「魔術方塊」機臺共9 臺，經檢附照片函詢經濟部，經
        濟部於96年8 月27日，以經商字第09602109830 號函（
        下稱經濟部函示）復：一（略）二依本案檢附之資料及
        照片所示，業者係利用個人電腦提供遊戲，供人娛樂，
        依據95年2 月7 日本部邀集各相關單位研商「有關便利
        商店兼營電子遊戲場或擺設電腦提供遊戲是否違反電子
        遊戲場業管理條例」會議，其結論：…若提供遊戲（如
        ：麻將、賽馬、水果盤或非屬電子遊戲機之變異體娛樂
        類機具）與本部所評鑑分類通過之電子遊戲機性質既屬
        相符，並因此營利（計次收費），即涉及違反「電子遊
        戲場業管理條例」，應由各直轄市、縣（市）政府逕依
        職權送交司法機關辦理。依本案所檢附之資料及照片所
        示，遊戲內容（龍霸天下、賽狗）既與本部所評鑑分類
        通過之「娛樂類」電子遊戲機性質相符，依上揭會議結
        論，應屬本條例規範範疇。三另依所檢附之資料及照片
        ，業者已加裝外框之電視遊樂機具，擺設供遊戲娛樂，
        其操作方式、外觀與電子遊戲機相同，依本部94年6 月
        23日「研商電視遊樂器加裝外框，擺設供遊戲娛樂，其
        操作方式、外觀與電子遊戲機相同，是否屬電子遊戲機
        等疑義會議紀錄」結論，略以：「(三)有關電視遊樂器另
        行加設機殼，若遊戲內容與本部所評鑑通過之電子遊戲
        機相符，即屬電子遊戲機…」。案內機具設置有投幣設
        備，螢幕顯示魔術方塊等，其應屬「益智類」電子遊戲
        機，僅得於「普通級」電子遊戲場設置營業，有上開函
        文1 份、照片1 紙、說明書3 份（96年度偵字第3368
        號卷【下稱偵一卷】第20、21、23、24、26至28頁）附
        卷可考。
      2.觀諸本案照片，可見「豹王」、「龍霸天下」、「賽狗
        」及「魔術方塊」機臺共9 臺，其中有6 臺係以擺設電
        腦提供「豹王」、「龍霸天下」、「賽狗」及「魔術方
        塊」等遊戲，另外3 臺則以電視遊樂器加裝框體，並設
        有按鈕及搖桿方式提供上開遊戲，有照片3 紙在卷（偵
        一卷第23頁中、下方照片及同卷第24頁下方照片）可考
        。又「豹王」、「龍霸天下」、「賽狗」及「魔術方塊
        」分別經經濟部電子遊戲機評鑑委員會第22、122 、
        128 及87次會議評鑑為娛樂類、娛樂類、娛樂類及益智
        類電子遊戲機，有該評鑑委員會第22次評鑑通過電子遊
        戲機名錄1 份及說明書3 份（96年度他字第123 號卷第
        9 頁；偵一卷第26至28頁）附卷可參。是依上開經濟部
        函示，被告以電腦、電視遊樂器加裝框體方式，提供「
        豹王」、「龍霸天下」、「賽狗」及「魔術方塊」等評
        鑑為電子遊戲機種類之軟體，當然也是屬於電子遊戲機
        臺無疑。否則被告僅改變機臺外觀（以電腦、電視遊樂
        器加裝框體，而非普通一體成形之電子遊戲機），但實
        際上提供之遊戲內容與電子遊戲機並無不同，也用投幣
        孔（見偵一卷第23頁中間照片右邊白色機臺）收取金錢
        而營利，竟然只因為藉由不同機臺之外觀，就可以輕易
        規避電子遊戲場業管理條例之規定，則該管理條例層層
        管制之規定豈不是形同具文。
      3.至於被告及辯護人執最高法院91年度臺非字第212 號判
        決意旨及經濟部89年5 月5 日、19日、11月15日、21日
        以經（89）商字第89012428、89013494、89223298、
        89112880號函旨，認利用電腦功能以磁碟、光碟供人遊
        戲娛樂或利用電腦擷取網際網路資料供人遊戲者，應屬
        「其他娛樂業」，而非屬「電子遊戲場業」，自亦無須
        依電子遊戲場業管理條例之規定辦理營利事業登記證乙
        節。惟細繹上開最高法院判決意旨及經濟部函示內容，
        係認業者利用電視遊樂器裝置提供卡匣供人操作娛樂、
        利用電腦功能以磁碟、光碟供人遊戲娛樂、利用電腦網
        際網路供人下載或擷取網際網路資料供人遊戲之營業，
        應登記於現行公司行號營業項目『代號Ｊ799990其他娛
        樂業』（……）項下營業，非屬電子遊戲場業，乃專指
        網路咖啡等提供電腦讓不特定人下載或連線「一般電腦
        」網路遊戲，例如該判決之即時戰略遊戲、世紀帝國2
        等（參本院卷第17至19頁），但應不包括已經評鑑為「
        電子遊戲機種類」之遊戲，始符電子遊戲場業管理條例
        規定意旨，亦與經濟部近期函示相符。是被告援引最高
        法院上開判決及經濟部函示而為辯解，乃屬誤會，亦不
        足採。
    (三)就「超級招財貓自動販賣機」部分：
      1.按「超級招財貓自動販賣機」固經經濟部於92年2 月7
        日以經商字第0920202721號函示經92年1 月28日經濟部
        電子遊戲機評鑑委員會第87次會議核定，評鑑意見認非
        屬電子遊戲機，有上開函文（偵一卷第11頁）在卷。
      2.惟本案被告擺設之「超級招財貓自動販賣機」2 臺，經
        檢附照片函詢經濟部，以同上經濟部函示復稱：「超級
        招財貓自動販賣機」依其申請評鑑時之說明，設有A 、
        B 、C 、D 等4 桿之物品供消費者選擇，並於購物之前
        、後，贈送音樂，經本部電子遊戲機評鑑委員會第87次
        會議，評鑑為「非屬電子遊戲機」，惟機具如有修改，
        具有連線、積、押分等射倖性功能，或僅有遊戲功能，
        而無選物、購物之功能（例如：無懸掛禮品供消費者選
        購；或需以遊戲累積分數，始得兌換獎品；或直接以跑
        馬、麻將、撲克牌等遊戲供人打玩，無購物選物功能）
        則已非原申請評鑑之機具，應屬電子遊戲機範疇。本案
        機具框貼有1:30之押注比例說明，且機具框體及面板設
        有連線、積、押分等按鈕，應屬電子遊戲機等語，有上
        開函文、照片1 紙及說明書各1 份（偵一卷第21、22、
        25、30頁）附卷可考。
      3.是本案被告擺設之「超級招財貓自動販賣機」2 臺，並
        非原本經經濟部電子遊戲機評鑑委員會第87次評鑑為非
        屬電子遊戲機之原始機臺，而係經修改，有連線、積、
        押分功能等按鈕設計之變異體，自已脫離原本評鑑結果
        ，而屬電子遊戲機臺無疑，亦足以認定。被告猶執前詞
        辯稱其擺設之「超級招財貓自動販賣機」2 臺非屬電子
        遊戲云云，並無可採。
    (四)綜上，本案事證明確，被告犯行堪以認定，應依法論科。
二、論罪科刑之理由：
    (一)核被告甲○○所為，係犯未依電子遊戲場業管理條例第15
      條規定辦理營利事業登記而經營電子遊戲場業罪，應依同
      條例第22條論處。
    (二)按刑事法若干犯罪行為態樣，本質上原具有反覆、延續實
      行之特徵，立法時既予特別歸類，定為犯罪構成要件之行
      為要素，則行為人基於概括之犯意，在密切接近之一定時
      、地持續實行之複次行為，倘依社會通念，於客觀上認為
      符合一個反覆、延續性之行為觀念者，於刑法評價上，即
      應僅成立一罪。學理上所稱「集合犯」之職業性、營業性
      或收集性等具有重複特質之犯罪均屬之，例如經營、從事
      業務、收集、販賣、製造、散布等行為概念者是，最高法
      院95年度臺上字第1079號、96年度臺上字第787 號、第
      1168號刑事判決要旨可參。亦即立法者針對特定刑罰規範
      之構成要件，已預設其本身係持續實行之複次行為，具備
      反覆、延續之行為特徵，故將之總括或擬制成一個構成要
      件之「集合犯」行為，因刑法評價上為構成要件之行為單
      數，應僅成立一罪。故被告甲○○自95年10月21日起至
      95年12月20日日止，在上開「陽光撞球休閒館」內擺放電
      子遊戲機臺，插電營業，供人把玩，藉由經營上開犯行獲
      取一定利益，具有反覆實施之性質，立法上本即將犯罪行
      為人反覆實行之行為概括評價成一罪而屬於上開「集合犯
      」之概念。
    (三)爰審酌被告甲○○並無前科，有臺灣高等法院被告前案紀
      錄表1 份附卷可考，其貪圖小利，未依電子遊戲場業管理
      條例申請營利事業登記證，即擅自擺放電子遊戲機臺，供
      不特定之人把玩以營利，並犯後否認犯罪等犯罪之動機、
      目的、手段及造成損害等一切情狀，量處如主文所示之刑
      ，並諭知易科罰金之折算標準。
    (四)又被告犯行於96年4 月24日前，合於減刑之條件，應依中
      華民國九十六年罪犯減刑條例第2 條第1 項第3 款、第7
      條，於裁判時均諭知其宣告刑及按上開量處之宣告刑減得
      之刑，並諭知易科罰金之標準。
    (五)末查本案電子遊戲機臺並未扣案，被告復供稱已經請清潔
      隊處理完畢，去向不明，復非屬違禁物，故不為沒收之宣
      告，附此敘明。
三、依刑事訴訟法第452 條、第299 條第1 項前段，電子遊戲場
    業管理條例第22條、第15條，刑法第11條前段、第41條第1
    項前段，中華民國九十六年罪犯減刑條例第2 條第1 項第3
    款、第7 條，判決如主文。
本案經檢察官蕭如娟到庭執行職務
中    華    民    國    97    年    5     月    14    日
                  刑事第三庭審判長法  官  林輝煌
                                  法  官  陳銘壎
                                  法  官  李貞瑩
以上正本證明與原本無異。
如不服本判決，應於判決送達後10日內，向本院提出上訴狀。（
須附繕本）
                                  書記官  金雅芳
中    華    民    國    97    年    5     月    14    日
附錄本案論罪科刑法條全文
電子遊戲場業管理條例第15條
未依本條例規定辦理營利事業登記者，不得經營電子遊戲場業。
電子遊戲場業管理條例第22條
違反第 15 條規定者，處行為人 1 年以下有期徒刑、拘役或科或
併科新台幣 50 萬元以上 250 萬元以下罰金。


司法院資訊處製作；財團法人民間司法改革基金會備份。
